【裁判字號】    89,自更,3
【裁判日期】    900219
【裁判案由】    詐欺
【裁判全文】
臺灣桃園地方法院刑事判決                            八十九年度自更字第三號
    自  訴  人  乙○○
    被      告  甲○○
右列被告因詐欺案件，經自訴人提起自訴，經本院於民國八十九年一月六日裁定駁回
自訴，嗣經臺灣高等法院發回本院，本院判決如左：
        主  文
甲○○無罪。
        理  由
一、自訴意旨略以：被告甲○○於民國八十七年十二月三十日佯以合夥做生意須先購
    車為由，詐騙自訴人乙○○新臺幣（下同）七萬元後逃逸無蹤，因認被告涉犯刑
    法第三百三十九條之詐欺罪嫌，因而提起本件自訴，並提出本票影本一紙為證等
    語。
二、按刑法第三百三十九條第一項詐欺罪之成立，以意圖為自己或第三人不法所有，
    以詐術使人將本人或第三人之物交付為要件。所謂以詐術使人交付，必須被詐欺
    人因其詐術而陷於錯誤，若其所用方法，不能認為詐術，亦不致使人陷於錯誤，
    即不構成該罪，最高法院四十六年台上字第二六０號著有判例可資參循。又以當
    事人間信用為基礎之借貸關係，依一般社會經驗，恆可預見事後無力還款或遲延
    還款之風險，縱令借貸人屆期不為還款，如無積極證據足以認定其在借貸之初即
    有藉之詐財之本意，尚難僅因嗣後不返還貸與物或遲延返還貸與物之情事，即推
    定其必然自始蓄意行騙。
三、訊據被告甲○○對於詐欺犯行堅詞否認，辯稱係因有困難才向自訴人借錢，後因
    無法支付房租才搬家，並非故意不還款逃避等語。經查，本院認定犯罪所憑之事
    證，必須基於吾人一般社會生活經驗認為大致可信，且除認定被告犯罪之外，無
    從本於同一事證為其他有利於被告之合理推斷，始足據為有罪判決之心證基礎。
    故關於債務不履行之事實，除非被告業已自白其為財產犯罪之結果，苟無其他足
    以證明行為人自始具有不法所有意圖之積極證據，自不得率先推定被告心存犯罪
    之故意，而令其自證無罪之義務，茲被告既已否認有何施用詐術犯行，自訴人亦
    未就所訴被告借款之初有意行騙乙節提出何等積極證據以憑調查，徒以債權未獲
    全部實現而自訴詐欺，依上開說明，尚乏確據。參以自訴人亦陳稱：「我是要請
    被告做有關一家行銷業的商品，被告說他經濟不好，要我幫他，．．．」、「我
    看他滿有誠意的，我認識被告前後有七、八年的時間，．．．」、「被告已經加
    入我的行銷事業，已經辦加入會員，繳了會員費一千元」等語（見本院九十年二
    月五日審判筆錄），可見被告曾向自訴人說明經濟狀況不佳，並未以不法手段誤
    導自訴人對債信風險之判斷，則自訴人同意借款予被告，要屬任意性處分，應無
    陷於錯誤之可言，是被告辯稱借貸時並無不法所有之意圖，亦未施以詐術使自訴
    人陷於錯誤，自堪憑採。又被告事後亦已清償全部款項，亦據自訴人陳述在卷，
    被告所辯並未詐欺取財，自可採信。至自訴人與被告間債務不履行之法律關係純
    屬民事糾紛，自應循民事訴訟程序解決之。此外，復查無其他積極證據足認被告
    涉有詐欺犯行，揆諸首揭說明，既不能證明被告犯罪，即應為無罪之諭知。
據上論斷，應依刑事訴訟法第三百四十三條、第三百零一條第一項，判決如主文。
中      華      民      國      九十      年      二    月      十九    日
                                臺灣桃園地方法院刑事第六庭
                                      法  官  徐  培  元
右正本證明與原本無異。
如不服本判決，應於判決送達後十日內向本院提出上訴狀( 應附繕本 )，上訴於
臺灣高等法院。
                                      書記官  江  世  亨
中        華        民        國   九十   年   二   月    二十    日


司法院資訊處製作；財團法人民間司法改革基金會備份。
